【裁判字號】    89,交易,164
【裁判日期】    890821
【裁判案由】    過失致死等
【裁判全文】
臺灣雲林地方法院刑事判決                        八十九年度交易字第一六四號
    公  訴  人  臺灣雲林地方法院檢察署檢察官
    被      告  丁○○
    選任辯護人  莊安田
右列被告因過失致死等案件，經檢察官提起公訴（八十九年度偵字第二三七九號），
本院判決如左：
    主  文
丁○○因過失致人於死，處有期徒刑陸月。如易科罰金，以參佰元折算壹日。緩刑參
年。
    事  實
一、丁○○於民國（下同）八十九年四月四日上午十時四十五分許，駕駛車號ＰＬ－
    九Ｏ九八號自用小客車，沿雲林縣莿桐鄉○○路由北往南方向行駛，途經與中正
    路之交岔路口時，本應注意遵守燈光號誌，並應注意車前狀況以隨時採取必要之
    安全措施，且依當時天候陰、日間有自然光、路面乾燥無缺陷、無障礙物、視距
    良好，並無不能注意之情事，竟疏未注意當時其行車方向之燈光號誌係紅燈而禁
    止通行，不得超越停止線進入路口，仍貿然以時速約五十公里之車速行駛，跟隨
    行駛在前之不詳車輛闖越紅燈，適有丙○騎乘ＭＫＫ－Ｏ二七號重型機車（搭載
    未戴安全帽之林思宏），沿中正路由東往西方向行駛通過前開交岔路口，丁○○
    見狀雖向右閃避，但因未採取緊急煞車之必要安全措施，仍避煞不及，使右開小
    客車之車頭撞及前開機車之右側，致丙○、林思宏先彈至右開小客車之引擎蓋上
    、再摔落地面，使丙○受有頭部外傷並腦震盪、左顳部頭皮裂傷二×一公分、左
    側腓骨骨折、右大腿股骨遠位骨折、左小腿撕裂傷四×一公分之傷害（丁○○過
    失傷害丙○部分，業經丙○於本院調查時撤回告訴），另使林思宏因頭部撞擊引
    起顱內出血，雖經送醫急救仍不治死亡。丁○○對於右開犯罪，在有偵查犯罪職
    權之公務員發覺前，向雲林縣警察局斗六分局莿桐分駐所警員戊○○自首而接受
    裁判。
二、案經丁○○自首及被害人林思宏之母甲○○○訴由雲林縣警察局斗六分局報請臺
    灣雲林地方法院檢察署檢察官相驗，經囑託臺灣桃園地方法院檢察署檢察官代為
    相驗後偵查起訴。
    理  由
一、訊據被告丁○○固坦承於右揭時地駕車時，僅輕踩煞車而未緊急煞車，致避煞不
    及而撞及被害人丙○、林思宏共乘之機車之事實不諱，惟辯稱：伊確定當時伊的
    行車方向為綠燈才通過右開路口云云。惟查：
    (1)右揭事實，業據告訴人丙○指訴綦詳，核與證人乙○○於警訊及偵查中證稱：
      八十九年四月四日上午十時四十五分，我正在莿桐鄉○○路一四七號四樓陽台
      往右開十字路口望去，看我的朋友是和什麼人在講話，我正在看時，就發現同
      時有兩部自用小客車闖紅燈，前一部先闖過去，那部機車（即丙○、林思宏共
      乘之機車）正好騎到安全島有停一下，再繼續騎過去時，後面第二輛自用小客
      車（即丁○○之小客車）未煞車，也是闖紅燈，將機車撞上去，騎機車的有兩
      名女的，就飛到引擎蓋上面，這部自小客車（即丁○○之小客車）往右偏時，
      兩名女騎士才掉落馬路上等語相符。右開機車被撞倒後，在地面滑行最後停在
      莿桐鄉○○路一四七號前，此有臺灣桃園地方法院檢察署八十九年度相字第五
      八Ｏ號案卷第六、七頁照片二、三、四、六附卷可佐，而當時證人乙○○所在
      之右開樓房，鄰近本件肇事路口，其在該宅四樓陽台所站位置，面對肇事路口
      具有良好、完整之鳥瞰視野，亦有臺灣雲林地方法院檢察署八十九年度相字第
      二七六號案卷第二十六頁照片二十四、二十五、二十六、二十七在卷可參，且
      證人乙○○所述目睹肇事之經過，核與告訴人丙○所述情節相符，再證人乙○○與被告丁○○、告訴人丙○及被害人林思宏素昧平生，當無設辭誣陷或偏袒
      迴護之理，故證人之乙○○證詞堪信為真實；
    (2)被告丁○○既坦承於右揭時地駕車時，僅輕踩煞車而未緊急煞車，致避煞不及
      而撞及告訴人丙○、被害人林思宏共乘之機車，而當時與被告丁○○同車之證
      人江珮伶亦證稱：丁○○通過右開路口而將小客車向右偏時，並未緊急煞車等
      語，且依卷附之道路交通事故調查報告表之現場圖所示，事故現場僅有右開機
      車被撞倒後在地面滑行時所留下之刮地痕，並無右開小客車之煞車痕，足見當
      被告丁○○看見右開機車出現在其左前方安全島之缺口並欲穿越路口時，被告
      丁○○並未採取緊急煞車之必要安全措施；
    (3)被告丁○○雖堅稱：伊確定當時伊的行車方向為綠燈才通過右開路口，是丙○
      所騎之機車闖紅燈云云。然：
      被告丁○○於八十九年六月二十二日偵查中供稱：當時右開機車二位騎士均
        未戴安全帽云云，然證人乙○○於警訊中證稱：當時伊有看到騎車之人（即
        丙○）有戴安全帽，而被載之人（即林思宏）未戴安全帽等語，且依臺灣桃
        園地方法院檢察署八十九年度相字第五八Ｏ號案卷第六頁照片三、四所示，
        事故現場遺留有安全帽一頂，則被告丁○○對於告訴人丙○及被害人林思宏
        之觀察，並不正確；
      被告丁○○於八十九年七月二十一日本院調查時供稱：當時伊看到右開機車
        從伊左手邊出來，在路口安全島缺口南側的「邊緣」云云，然證人乙○○於
        警訊中證稱：當時小客車係在兩條斑馬線中央內側快車道上撞到右開機車，
        使右開機車在斑馬線附近倒地滑行到路旁等語，且依卷附之道路交通事故調
        查報告表之現場圖所示，右開機車倒地後之刮地痕起點，係在南下內側車道
        靠近路口南邊之斑馬線北側，則被告丁○○對於右開機車行車動向之觀察，
        並不正確；
      被告丁○○於八十九年八月七日本院審理時供稱：當時伊的小客車撞到右開
        機車後，機車把手斷裂彈上來撞到小客車引擎蓋，機車騎士並未彈撞到車上
        云云，然證人乙○○於警訊中證稱：當時騎機車的兩名女的，飛到引擎蓋上
        面，這部自小客車（即丁○○之小客車）往右偏時，兩名女騎士才掉落馬路
        上等語，而依卷附之右開小客車之車損照片觀之，其引擎蓋右側及中間有大
        範圍之凹陷，若僅係機車把手斷裂彈上來撞到小客車引擎蓋，應無法造成如
        此大範圍之凹陷，且依現場照片所示，右開機車之車頭雖毀損，然其把手仍
        與機車龍頭相連而未斷裂，則被告丁○○對於事故發生時撞擊情形之觀察，
        並不正確；
      被告丁○○於八十九年七月二十一日本院調查時供稱：伊要通過右開路口時
        ，伊的前方內側車道內有一部小客車，該車與伊的小客車之間的距離，有一
        部小客車長度云云，倘本件係告訴人丙○騎機車闖紅燈，誠難想像告訴人丙○竟然敢在前後二車相距僅有一部小客車長度之情形下，從中間之空隙闖紅
        燈，然告訴人丙○指稱：當時伊先通過右開路口北上車道，因丁○○之小客
        車前方內側車道有一台車闖紅燈過去，伊才會暫停在安全島缺口南側，該車
        闖紅燈過去後，伊要起步時，有看到丁○○之小客車行駛在內側車道，距離
        伊還有四、五十公尺，伊認為伊的機車可以通過路口才繼續往前行駛，但當
        機車通過內側車道時，丁○○之小客車變換車道到外側車道，之後伊就不醒
        人事等語，則被告丁○○對於事故發生前其前方車輛動態之觀察，並不正確
        ；
      被告丁○○觀察本件事故發生時之現場狀況，既有前開與事實有所出入之情形
      ，足見被告丁○○駕車時對於車前路況之觀察能力不足，則其認為並未闖紅燈
      之認知，顯與事實不符。雖證人江珮伶證稱：丁○○駕車通過右開路口時，其
      行車方向是綠燈云云，然被告丁○○與證人江珮伶既均表示：當時江珮伶係坐
      在後座中間，照顧丁○○之子趙昱勳等語，江珮伶既係坐在後座中間並照顧丁○○之子，其視線是否尚能注意到其行車方向是綠燈或紅燈，誠有疑問。且證
      人江珮伶既係被告丁○○之外甥女，則證人江珮伶之證言應有偏頗之虞，尚不
      得採為對被告丁○○有利之認定。
    綜上所述，被告丁○○未遵守交通號誌而闖越紅燈，應堪認定，其上開所辯，不
    足採信。此外，並有道路交通事故調查報告表、相驗及肇事車輛、現場照片二十
    七張在卷可稽。被害人林思宏因遭被告丁○○駕車撞及致頭部撞擊引起顱內出血
    而死亡，亦經臺灣桃園地方法院檢察署檢察官督同檢驗員相驗屬實，製有驗斷書
    、相驗屍體證明書及勘驗筆錄在卷足憑。
二、按汽車行駛至交岔路口，其行進應遵守燈光號誌，復按駕駛人應注意車前狀況，
    並隨時採取必要之安全措施，道路交通安全規則第一百零二條第一項第一款、第
    九十四條第三項分別定有明文。被告丁○○駕車自應恪遵上開規定，謹慎駕駛，
    且依當時天候陰、日間有自然光、路面乾燥無缺陷、無障礙物、視距良好，並無
    不能注意之情事，竟疏未注意闖越紅燈，且未採取必要之安全措施以致肇事，使
    被害人林思宏因而死亡，被告丁○○自應負過失之責，且其上開過失行為與被害
    人林思宏之死亡間，顯有相當因果關係。本件事證明確，被告丁○○之犯行堪以
    認定。
三、核被告丁○○所為，係犯刑法第二百七十六條第一項之過失致人於死罪。被告丁○○對於右開犯罪，在有偵查犯罪職權之公務員發覺前，向雲林縣警察局斗六分
    局莿桐分駐所警員戊○○自首而接受裁判，業經證人戊○○結證明確，符合自首
    之規定，應依刑法第六十二條前段之規定減輕其刑。爰審酌被告丁○○之素行、
    犯後態度，過失程度，已與被害人家屬達成民事和解（有雲林縣莿桐鄉調解委員
    會調解筆錄附卷足按）等一切情狀，量處如主文所示之刑，併諭知易科罰金之折
    算標準，以玆懲儆。末查被告丁○○未曾受有期徒刑以上刑之宣告，有臺灣雲林
    地方法院檢察署刑案資料查註紀錄表一紙在卷足憑，其偶因過失罹犯本罪，犯後
    復知悔悟，經受本件科刑教訓之後，當益知戒慎而無再犯之虞，本院認所宣告之
    刑，以暫不執行為適當，爰併宣告緩刑三年，以勵自新。
四、公訴意旨另以：被告丁○○於右揭時地駕車肇事，同時致告訴人丙○受傷，因認
    被告丁○○另涉犯刑法第二百八十四條第一項前段之過失傷害罪嫌。按告訴乃論
    之罪，其告訴經撤回者，應諭知不受理之判決，刑事訴訟法第三百零三條第三款
    定有明文。而告訴人丙○業已撤回其對被告丁○○所提出之過失傷害告訴，此有
    撤回告訴狀一紙在卷可考，此部份依前開規定原應諭知不受理之判決，惟公訴意
    旨既認被告丁○○之過失傷害犯行，與前開成立之過失致人於死罪之間，係一行
    為觸犯二罪名，為想像競合犯，屬裁判上一罪，爰不另為不受理之諭知，併此敘
    明。
據上論斷，應依刑事訴訟法第二百九十九條第一項前段，刑法第二百七十六條第一項
、第四十一條、第六十二條前段、第七十四條第一款，罰金罰鍰提高標準條例第一條
前段、第二條，判決如主文。
本案經檢察官林豐正到庭執行職務。
中      華      民      國    八十九    年      八     月     二十一    日
                                         臺灣雲林地方法院刑事第二庭
                                             法  官  倪  彰  鴻
右正本證明與原本無異。
如不服本判決，應於判決送達後十日內向本院提出上訴狀( 應附繕本 )。
                                             書記官  吳  丕  顯
中      華      民      國    八十九    年      八     月     二十二    日
刑法第二百七十六條
一、因過失致人於死者，處二年以下有期徒刑、拘役或二千元以下罰金。
二、從事業務之人，因業務上之過失犯前項之罪者，處五年以下有期徒刑或拘役，得
    併科三千元以下罰金。


司法院資訊處製作；財團法人民間司法改革基金會備份。
